臺灣澎湖地方法院民事判決
111年度小上字第2號
上  訴  人  方嘉祥  
被  上訴人  翁平勝  

上列當事人間請求損害賠償事件，上訴人對於中華民國111年2月
11日本院馬公簡易庭110年度馬小字第121號第一審判決提起上訴
，本院判決如下：
    主  文
上訴駁回。
第二審訴訟費用新臺幣壹仟伍佰元由上訴人負擔。
    理  由
一、按關於請求給付金錢或其他代替物或有價證券之訴訟，其標
     的金額或價額在新臺幣（下同）10萬元以下者，適用小額
    程序；而對於小額訴訟之第一審裁判之上訴，非以其違背法
    令為理由，不得為之，民事訴訟法（下稱本法）第436條之8
    第1項、第436條之24第2項分別定有明文。次按上訴狀內應
    記載上訴理由，表明下列各款事項：㈠原判決所違背之法令
    及其具體內容。㈡依訴訟資料可認為原判決有違背法令之具
    體事實，本法第436條之25亦有明定。又按所謂違背法令，
    依本法第436條之32第2項準用本法第468條、第469條第1款
    至第5款規定，係指判決不適用法規或適用不當者，為違背
    法令，若僅係取捨證據、認定事實等屬於原審法院職權行使
    之事項，除有認定違法之情形外，應不生違背法令之問題。
    至本法第469條第6款規定「判決不備理由或理由矛盾」，既
    不在本法第436條之32第2項準用之列，自不得以此為由，指
    摘第一審判決當然違背法令。再按小額訴訟之第二審法院認
    上訴為無理由者，應為駁回之判決；小額程序之第二審判決
    ，依上訴意旨足認上訴為無理由者，得不經言詞辯論為之，
    本法第436條之32第2項準用第449條第1項、第436條之29第2
    款亦定有明文。
二、上訴意旨略以：
  ㈠未依法令提供繕本，損及上訴人訴訟應有權益：
　⒈被上訴人於民國110年12月23日提出民事補充狀為反訴，上訴
    人於111年1月21日言詞辯論期日（下稱原審言辯期日）始當
    庭收受，致上訴人未能事先掌握，於庭前提出上訴人所質疑
    之2張照片（見本院卷第41頁，下稱系爭照片），上訴人雖
    於言詞辯論終結後之111年2月7日提出補充狀說明，然未獲
    原審採認。
　⒉被上訴人未於原審言辯期日前將民事補充狀繕本送達上訴人
    ，違反本法第119條、第251條、第265條、民事訴訟須知第8
    條及辦理民事訴訟事件應行注意事項（下稱系爭注意事項）
    第37條，而損及上訴人訴訟權益。原審僅以「電話」通知被
    上訴人補提繕本，卻未另採其他處置，漠視上訴人權益而偏
    袒被上訴人，有失法院公平、公正立場。
　㈡審判過程偏頗草率，有失公允與比例原則：
　⒈原審以「雙標」方式處理兩造間交通事故之「車輛行車紀錄
    器畫面影片」問題，未於原判決中說明被上訴人未提供「行
    車紀錄器畫面影片」之原因理由，反將上訴人「檔案毀損，
    無法救回」之理由，擴大解讀為「拒不提出」，偏袒被上訴
    人意味明顯。
　⒉上訴人於原審言辯期日，已說明未檢附系爭照片之原因，係
    因當時兩造車輛尚未碰撞，對於釐清案情無助益，並非刻意
    隱瞞證據。原審未當庭要求上訴人盡速補正系爭照片，俟本
    件辯論終結後，上訴人自行於111年2月7日提出補充狀暨檢
    附系爭照片，卻經承辦人員告知「不要再送資料來」等語，
    原審漠視上訴人權益，草率審理之作為，令人難以心服。
　⒊被上訴人於原審提起反訴，聲明律師費由上訴人負擔，然被
    上訴人並未委任訴訟代理人。原審僅於判決中交代「律師費
    部分並非訴訟費用之一部分，此部分自不應准許」等語，顯
    然認定被上訴人確有委任訴訟代理人，有違經驗法則。
　⒋上訴人於原審言辯期日援引「車防撞鋼樑、車主樑未變形及
    未向引擎室（內）、駕駛座方向潰縮？車駕駛座、右駕駛座
    雙安全氣囊及側安全氣囊未引爆彈開？引擎室相關鏍帽孔座
    無變形」等件為證時，原審法官始翻閱上訴人補充狀檢附之
    修護工單，令人質疑原審法官是否有系爭注意事項第39條規
    定，於言詞辯論期日前詳閱上訴人補充狀。　　　　
　⒌被上訴人於110年11月4日調解期日無正當理由未到場，被上
    訴人於原審言辯期日欲發言解釋，經原審法官制止，被上訴
    人既欲陳述，何不讓其發言，莫非另有隱情。
　㈢心證凌駕經驗法則，判決悖離實際狀況：
　⒈原判決記載「翁平勝（即被上訴人）車輛之右側車頭理應亦
    會受損，……是參酌上情暨翁平勝車輛車身受損之情形，應認
    翁平勝車輛直行經過系爭路口時，遭方嘉祥（即上訴人）駛
    出而受撞擊」等語，既以「理應亦會」、「應認」，認上訴
    人為肇事者，卻未對上訴人於原審言辯期日提出問題予以解
    釋，且上訴人之舉證亦未獲採認，足見原審法官心證違背日
    常生活經驗而為一般人知悉之普通法則或各種專門職業、科
    學上或技術上之特殊法則。　
　⒉本件上訴人所駕駛之車輛，於110年3月19日經海運至高雄修
    復，台華輪工作人員見車損狀況亦認受他車擦撞所致，且福
    特原廠亦鑑定為受他車擦撞所致，原審法官並未具專業修車
    技能與概念，未親自鑑定車損，僅單憑照片，跳脫科學與經
    驗法則，又未參考上訴人所舉物理與科學證據、系爭照片，
    即臆測認定「應認翁平勝車輛直行經過系爭路口時，遭方嘉
    祥駛出而受撞擊」，實難讓上訴人甘服。
　⒊原判決以「有耀眼之太陽光暈自明，可認原告處於上述客觀
    條件而行經系爭路口時，更應多加注意有無來車及路口狀況
    」等語，認上訴人未依標誌或標線行駛、轉彎車未讓直行車
    及支線道車未暫停讓幹線道車先行之過失，然與事實不符。
    依上訴人於111年2月7日補充狀所檢附之照片及GPS顯示之數
    據，足認上訴人於受擦撞前屬停等、靜止之狀態，照片內擋
    風玻璃雖有耀眼太陽光暈，惟仍清晰可見前方景物、南北向
    往來車輛，車前景物清晰可辨視，可知上訴人行經該路口並
    無應注意而未注意，或未依標誌、標線行駛，或轉彎車未禮
    讓直行車，或支線道車未禮讓幹線道車先行之情形，足認原
    判決違反本法第222條及系爭注意事項第88條規定，自有判
    決不適用法規之違法。
　⒋又原判決記載「參以方嘉祥車輛受損之狀況係車頭右側引擎
    蓋及右前葉子板遭掀開外翻，車頭內部器械外露等情」等語
    ，可認上訴人車損乃受被上訴人之車輛高速擦撞後，導致引
    擎蓋及右前葉子板遭拉扯掀開外翻所致，此與原判決記載「
    應認翁平勝車輛直行經過系爭路口時，遭方嘉祥車輛駛出而
    受撞擊」之認定互有矛盾，顯見原審法官心證凌駕於經驗常
    識與科學證據，除判決不適用法規之違法外，判決理由亦自
    相矛盾。
　㈣為此，爰依本法第468條、第469條第6款之規定，聲明：⒈原
    判決不利於上訴人部分廢棄。⒉上開廢棄部分，被上訴人於
    第一審之訴駁回，並應再給付上訴人9萬9,363元（應扣除第
    一審已判決之39,745元，上訴人未扣除第一審已判命給付部
    分，而誤載為99,363元，見原判決第2頁）。
三、本院之判斷：
　㈠按書狀及其附屬文件，除提出於法院者外，應按應受送達之
    他造人數，提出繕本或影本。訴狀，應與言詞辯論期日之通
    知書，一併送達於被告，本法第119條第1項、第251條第1項
    定有明文。次按當事人對於訴訟程序規定之違背，得提出異
    議。但已表示無異議或無異議而就該訴訟有所聲明或陳述者
    ，不在此限，本法第197條第1項另有明定。本件上訴人縱未
    受被上訴人繕本之送達，然於原審為本案之辯論前，既未行
    使責問權，自不能執為原判決違法之論據（另參最高法院33
    年上字第5762號判決意旨）。上訴意旨㈠雖又主張被上訴人
    未提供民事補充狀繕本予上訴人，原審僅電請被上訴人補提
    繕本，卻未另採其他處置，致上訴人於原審言辯期日始當庭
    收受繕本，違背上開法令云云。然上訴人除未於原審言辯期
    日終結前，對於訴訟程序規定之違背，有所異議外，更仍就
    該訴訟有所聲明或陳述乙節，此有原審言詞辯論筆錄可參（
    見原審卷第243至247頁），依上開規定，即不得再執為原審
    判決違背法令之指摘。
　㈡又按取捨證據、認定事實屬於事實審法院之職權，若其取證
    、認事，並不違背法令及經驗法則、論理法則或證據法則，
    即不許任意指摘其採證或認定不當，以為上訴理由（最高法
    院109年度台上字第1564號判決意旨參照）。依上，法院依
    自由心證判斷決定證據採信與否，並說明得心證之理由，即
    屬法院採證認事職權行使之範圍，尚不得指為違背法令。上
    訴意旨㈡所指原審判決偏頗草率部分，並未表明原判決所違
    背之法令及其具體內容，亦未指出依訴訟資料合於該違背法
    令之具體事實，依前揭說明，尚不得據此逕謂原判決有當然
    違背法令之情事。而上訴意旨㈢均係指摘原審取捨證據、認
    定事實之職權行使，至於所謂原審違背論理、經驗、證據法
    則，有違本法第222條第3項規定，即屬本法第468條之違背
    法令。然查，原判決業已敘明係以上訴人所提行車紀錄器畫
    面截圖、google map衛星定位系統截圖、現場照片、發票、
    結帳工單、台華輪票根、維修帳單等證據，據以認定本件上
    訴人為侵權行為之事實，及應負損害賠償責任之範圍，所為
    判斷係本於職權取捨證據、認定事實、適用法律的結果。依
    前開說明，上訴人以原判決認定事實、取捨證據之職權行使
    ，據以為上訴理由，並指摘原判決違背論理法則，有違本法
    第222條第3項規定，而屬本法第468條規定之判決違背法令
    情形，顯無理由。至上訴意旨關於指摘原判決有本法第469
    條第6款規定判決不備理由之違法部分，依前揭說明，因該
    條款不在小額事件之上訴程序準用之列，上訴人以此為由，
    指摘原判決當然違背法令，尚有誤會。
四、綜上所述，上訴意旨指摘原判決不當，求予廢棄改判，依上
    訴意旨，足認為無理由，爰依本法第436條之29第2款規定，
    不經言詞辯論，逕以判決駁回。
五、本件第二審訴訟費用額，確定如主文第2項所示金額，並應
    由上訴人負擔。
六、據上論結，本件上訴為無理由，依民事訴訟法第436條之29
    第2款、第436條之32第1項、第2項、第449條第1項、第78條
    、第436條之19第1項，判決如主文。 　　
中　　華　　民　　國　　111 　年　　8 　　月　　24　　日
                  民事庭  審判長法  官　李昭彥  
　　　　　　　　　　　　
　　　　　　　　　　　　　　　　法　官　王政揚
　　　　　　　　　　　　
　　　　　　　　　　　　　　　　法　官　王偉為
以上正本係照原本作成。
本判決不得上訴。
中　　華　　民　　國　　111 　年　　8 　　月　　24　　日
                        　　　  書記官　莊心羽